【裁判字號】    94,訴,268
【裁判日期】    950808
【裁判案由】    損害賠償
【裁判全文】
臺灣雲林地方法院民事判決               94年度訴字第268號
原      告  庚○○鍾桂暖之承.
                        76巷.
            辛○○鍾桂暖之承.
                        巷34.
            己○○鍾桂暖之承.
前列三人共同
訴訟代理人  林國一律師
被      告  甲○○
                        號
            乙○○
                        號
            丁○○
                        號
            戊○○
上列當事人間請求損害賠償事件，原告之被繼承人鍾桂暖於刑事
訴訟程序中提起附帶民事訴訟，經本院刑事庭裁定移送民事庭，
本院於民國95年07月25日言詞辯論終結，判決如下：
    主  文
被告甲○○、乙○○、丁○○應連帶給付原告新台幣貳佰壹拾陸
萬參仟玖佰柒拾肆元及自民國93年02月13日起，至清償日止，按
年息百分之五計算之利息。
被告戊○○就被告丁○○前開應給付部分，應與被告丁○○負連
帶給付之責。
原告其餘之訴駁回。
訴訟費用由被告連帶負擔二分之一，餘由原告負擔。
本判決第一、二項於原告以新台幣貳拾貳萬元供擔保後，得假執
行。
原告其餘假執行之聲請駁回。
    事  實
甲、原告方面：
一、聲明：
  １被告甲○○、乙○○、丁○○應連帶給付原告新台幣（下同
    ）4952,059元，及自起訴狀繕本送達翌日（民國93年02月13
    日）起，至清償日止，按年息百分之五計算之利息。
  ２被告戊○○就被告丁○○前開應給付部分，應與被告丁○○
    負連帶給付之責。
  ３原告願供擔保，請准宣告假執行。
二、陳述：
  １被告甲○○、乙○○、丁○○等人於民國91年11月07日清晨
    三時許，在雲林縣斗六市○○路○段467 號「ＩＤ４」ＰＵ
    Ｂ持棍共同毆打原告鍾桂暖之獨子簡志宇，致簡志宇左側顳
    部顱骨及左中顱腔顱底骨折，併兩側頂額葉部及小腦部廣泛
    性硬腦下腔出血，送醫後延至同月13日02時50分不治死亡，
    刑事部分經貴院以92年度訴字第550 號刑事判決處被告甲○○、丁○○徒刑在案（未確定，另乙○○移送軍法處理）。
  ２簡志宇受傷後，在彰化基督教醫院急救期間，原告支付醫療
    費用13,374元，有該院收據一紙為證。原告另支付特別護士
    費2000元，亦有代收轉付收據一紙可憑。
  ３按「不法侵害他人致死者，對於支出殯葬費之人亦應負損害
    賠償責任」、「被害人對於第三人負有法定扶養義務者，加
    害人對於該第三人亦應負損害賠償責任」民法第一百九十二
    條第一、二項有明文規定，本件原告鍾桂暖為簡志宇支付殯
    葬費及公墓使用管理費148600元，有收據五張可稽。又被害
    人簡志宇係原告鍾桂暖之獨子，對原告鍾桂暖負有扶養義務
    ，被害人死亡，原告鍾桂暖受扶養之權利受有損害。原告鍾
    桂暖係民國二十三年九月二十五日出生，被害人死亡時，原
    告鍾桂暖為六十八歲，依內政部編印之九十年台灣地區簡易
    生命表所載，尚有平均餘命一七．四年。又民國八十五年台
    灣省平均每人消費支出為一年143858元，依霍夫曼計算法扣
    除中間利息，得出十七年之扶養費為1803,459元。
  ４民法第194條規定：「不法侵害他人致死者，被害人之父、
    母、子、女及配偶，雖非財產上之損害，亦得請求賠償相當
    之金額。」原告鍾桂暖之獨子簡志宇被毆打死亡，在精神上
    受有不可言諭之痛苦，請求被告應連帶給付精神慰藉金佰
    萬元。
  ５以上各項損害均係被告甲○○、乙○○、丁○○不法侵害所
    生之結果，自應負連帶賠償責任。被告丁○○於行為時未滿
    二十歲，為限制行為能力人，並有識別能力，被告戊○○為
    其法定代理人，就被告丁○○前開應給付部分，應與被告丁○○負連帶賠償責任。
  ６刑事案件認定被告甲○○、丁○○他們是共犯，被告之間有
    犯意聯絡，即使每一個人分擔的加害行為不完全相同，但他
    們對於被害人死亡的結果，都要負連帶賠償責任。
  ７扶養費的部分，捨棄請求。
乙、被告方面：
壹、被告乙○○、戊○○未於言詞辯論期日到場，亦未提出書狀
    作何聲明或陳述。
貳、被告甲○○部分：
  １現在刑事案件上訴最高法院，並未確定，不知如何處理。
  ２我願意賠償原告，但是這件加害人有很多人，要大家一起負
    擔。
  ３我已經不記得我有沒有打被害人，但既然我有參加，我該負
    的責任，我會負責。
  ４我自己也是先被殺傷，刑事判決這樣認定，我覺得不公平。
、被告丁○○部分：
一、聲明：駁回原告之訴，訴訟費用由原告負擔。
二、陳述：
  １被害人不是我打死的，叫我賠償不合理
  ２我根本沒有打被害人，刑事判決的認定與事實不符。
  ３我們有去追林益豪他們，可是手上沒有拿東西。
    理    由
一、被告乙○○、戊○○未於言詞辯論期日到場，核無民事訴訟
    法第三百八十六條各款所列情形，爰依原告之聲請，由其一
    造辯論而為判決。
二、原告鍾桂暖於93年01月08日提起本件請求損害賠償之附帶民
    事訴訟，旋於93年06月29日死亡，其全體繼承人庚○○、辛○○、己○○於93年10月18日聲明承受訴訟，核無不合。另
    依民法第1151條規定：「繼承人有數人時，在分割遺產前，
    各繼承人對於遺產全部為公同共有。」則本件承受訴訟人庚○○、辛○○、己○○繼承自原告鍾桂暖之損害賠償請求權
    ，當屬承受訴訟人庚○○、辛○○、己○○三人公同共有。
三、因原告鍾桂暖於起訴後不久即死亡，其原請求扶養費之損害
    賠償多不成立，承受訴訟人乃於言詞辯論時聲明就扶養費的
    損害賠償部分，捨棄請求，依民事訴訟法第384 條規定，應
    就該部分為該當事人敗訴之判決，先予明。
四、本件原告主張：被告甲○○、乙○○、丁○○等人於民國91
    年11月07日清晨三時許，在雲林縣斗六市○○路○段467 號
    「ＩＤ４」ＰＵＢ持棍共同毆打原告鍾桂暖之獨子簡志宇，
    致簡志宇左側顳部顱骨及左中顱腔顱底骨折，併兩側頂額葉
    部及小腦部廣泛性硬腦下腔出血，送醫後延至同月13日02時
    50 分 不治死亡之事實，業據被告甲○○於言詞辯論時自認
    在卷（被告甲○○陳稱：我已經不記得我有沒有打被害人，
    但既然我有參加，我該負的責任，我會負責等語，依民事訴
    訟法第280 條第02項規定，本院認為係屬自認）。並有被告
    甲○○、乙○○、丁○○等人在警訊、偵查中的陳述及證人
    賴偉政、送景顯、林益豪之證詞、財團法人彰化基督教醫院
    診斷證明書、台灣雲林地方法院檢察署相驗屍體證明書、法
    務部法醫研究所鑑定書等件，在本院92年度訴字第550 號刑
    事卷（含警訊卷及偵查卷，均影本）可稽。被告丁○○雖否
    認有傷害簡志宇致死的侵權行為，但查被告甲○○於91年11
    月13日警訊及同日檢察官偵訊時，均供稱他與乙○○、丁○○等人持木棍毆打簡志宇，至其倒地後才罷手，於92年01月
    29日檢察官命其就自己以外之其他被告之犯行具結後作證，
    仍為相同之陳述，並證稱：「我確定乙○○、丙○○、丁○○有一起拿棍子毆打簡志宇。」足認被告丁○○確有參與傷
    害簡志宇致死的行為。
五、被告甲○○、乙○○、丁○○共同不法傷害簡志宇致死，既
    經認定，對於原告因而所受之損害，自應負連帶賠償責任。
六、原告請求被告賠償之費用，是否應予准許，分述如次：
  １醫療費用13,374元及特別護士費2000元部分，有彰化基督教
    醫院收據及代收轉付收據各一紙為證，自可請求賠償。
  ２殯葬費及公墓使用管理費148600元部分，有收據五張可稽，
    其支出金額堪稱簡約，並無舖張浪費之情形，堪認均屬必要
    費用，應准許請求。
  ３扶養費之損害部分，因承受訴訟人於言詞辯論時聲明捨棄請
    求，依民事訴訟法第384 條規定，應就該部分為該當事人敗
    訴之判決，已見前述。
  ４精神慰籍金部分：查被繼承人鍾桂暖係民國二十三年九月二
    十五日出生，被害人死亡時，被繼承人鍾桂暖為六十八歲，
    年事漸高，正是期待也是需要子女給予照顧扶助的時候，而
    被害人簡志宇又是其獨子，因遭被告甲○○、乙○○、丁○○共同不法傷害致死，打擊與悲痛確實是特別大。但關於請
    求非財產上之損害賠償，除了考量實際所受痛苦外，尚應參
    酌兩造之身分、地位與財力等狀，本院審酌被繼承人鍾桂
    暖年事漸高，不易再工作謀生，被告甲○○、乙○○、丁○○等人則尚在成年左右，初出社會，亦無豐厚資力等一切情
    狀，認為被繼承人鍾桂暖請求非財產上之損害賠償數額以二
    百萬元為適當，超過此數額之請求，尚非適當，不予准許。
  ５綜合上述，被繼承人鍾桂暖因本件事故得請求賠償之總額為
    0216萬3974元（13,374＋2000＋148600＋0200萬＝2163,974
    ），原告庚○○、辛○○、己○○為其繼承人．自得依法繼
    承上開損害賠償請求權。
七、被告丁○○於行為時未滿二十歲，為限制行為能力人，並有
    識別能力，被告戊○○為其法定代理人，依民法第一百八十
    七條第一項規定，就被告丁○○前開應給付部分，應與被告
    丁○○負連帶賠償責任。
八、從而，原告本於繼承及侵權行為之法律關係，請求被告甲○○、乙○○、丁○○連帶給付2163,974元，及自93年02月13
    日起，至清償日止，按週年利率百分之五計算之法定遲延利
    息，並請求被告戊○○就被告丁○○前開應給付部分負連帶
    賠償責任，均為有理由，應予准許，原告超過上述金額以外
    之請求，則屬無據，應予駁回。
九、原告陳明願供擔保，聲請宣告假執行，經核其勝訴部分，合
    於法律之規定，爰酌定相當之擔保金額准許之；至於原告之
    請求被駁回部分，其假執行之聲請，因訴之駁回而失所依附
    ，應併予駁回。
十、結論：本件原告之訴，為一部有理由，一部無理由，並依民
    事訴訟法第79條、第85條第02項，第390 條第02項判決如主
    文。
中    華    民    國    95    年    8     月    8     日
                  民事第一庭    法  官  邱瑞裕
以上為正本，係照原本作成。
如對本判決上訴，須於判決送達後20日內向本院提出上訴狀
中    華    民    國    95    年    8     月    8     日
                                書記官  賴成育


司法院資訊處製作；財團法人民間司法改革基金會備份。
